臺灣高等法院刑事裁定
110年度毒抗字第211號
抗  告  人  
即  被  告  BIGGS JERRY WAYNE（中文名：林偉恩） 





上列抗告人因違反毒品危害防制條例案件，不服臺灣新北地方法
院109年度毒聲字第1552號，中華民國109年12月29日裁定（聲請
案號：臺灣新北地方檢察署109年度聲觀字第1544號、109年度毒
偵字第7586號），提起抗告，本院裁定如下：
    主  文
抗告駁回。                                              
    理  由
一、原裁定意旨略以：抗告人即被告甲○ ○○○ ○○        （下稱
    被告）基於施用第二級毒品大麻之犯意，於民國109年7月14
    日24時許，在新北市○○區○○路0段000號5樓之5居所內，以將
    大麻磨成細絲後放入煙斗內點燃吸食煙霧之方式，施用大麻
    1次等情，業據被告於警詢及偵查坦承不諱，且被告為警所
    採集之尿液（檢體編號: Q0000000），經送台灣檢驗科技股
    份有限公司檢驗，結果呈大麻代謝物陽性反應，有該公司10
    9年8月18日濫用藥物檢驗報告、新北市政府警察局受採集尿
    液檢體人姓名及檢體編號對照表、勘察採證同意書在卷可稽
    ，足見被告前揭任意性自白核與事實相符，其施用第二級毒
    品大麻之犯行，堪予認定。被告前未曾因施用毒品案件，經
    法院裁定送勒戒處所觀察、勒戒，有本院被告前案紀錄表在
    卷可稽，檢察官聲請將被告送觀察、勒戒，於法自屬有據，
    爰依毒品危害防制條例第20條第1項及觀察勒戒處分執行條
    例第3條第1項，裁定被告應送勒戒處所觀察、勒戒，其期間
    不得逾2月等語。
二、抗告意旨略以：現行毒品危害防制條例第20條第1項、第24
    條第1項對於初犯施用第一級、第二級毒品罪被告之毒癮治
    療方式，是採行「觀察、勒戒」與「緩起訴之戒癮治療」並
    行之雙軌模式。而檢察官究應採行「聲請法院裁定觀察勒戒
    後執行之」，抑或「命完成戒癮治療之緩起訴處分後執行之
    」，乃檢察官依其職權而為裁量選擇，然此一裁量權行使，
    並非漫無拘束，且基於權力分立之法治國原理，檢察官選擇
    裁量之合法性，本應受法院之消極審查，於案件繫屬法院時
    ，更是如此。法院消極審查裁量合法性的對象，為裁量是否
    恣意，倘查無裁量恣意之情形，則推定裁量合法，若認裁量
    恣意，則具違法性。是倘被告及其妻子均進勒戒處所，則將
    面臨其年幼的孩子無人照顧、失業、無法支付房租，嚴重影
    響其家庭生活，懇請審酌其為初犯、犯後態度及生活情狀，
    給予戒癮治療機會云云。
三、按犯毒品危害防制條例第10條之罪者，檢察官應聲請法院裁
    定，或少年法院（地方法院少年法庭）應先裁定，令被告或
    少年入勒戒處所觀察、勒戒，其期間不得逾2月，毒品危害
    防制條例第20條第1項定有明文，此為法律之強制規定，不
    得藉詞免除。次按毒品危害防制條例所規定之觀察、勒戒處
    分，其立法意旨在幫助施用毒品者戒除毒癮，該處分之性質
    非為懲戒行為人，而係為消滅行為人再次施用毒品之危險性
    ，目的在戒除行為人施用毒品之身癮及心癮措施；觀察勒戒
    係導入一療程觀念，針對行為人將來之危險所為預防、矯治
    措施之保安處分，以達教化與治療之目的，可謂刑罰之補充
    制度，從而毒品危害防制條例本身所規定之觀察、勒戒及強
    制戒治等保安處分，雖兼具自由刑之性質，卻有刑罰不可替
    代之教化治療作用，且觀察、勒戒既屬用以矯治、預防行為
    人反社會性格，而具社會保安功能之保安處分，當無因行為
    人之個人或家庭因素而免予執行之理。末按所謂毒品戒癮治
    療計畫（即美沙冬替代療法），係法務部基於防制毒品危害
    之刑事政策與毒品危害防制條例第24條鑑於對於若干施用毒
    品者若僅施以徒刑不足以斷絕毒癮之規範本旨，乃令檢察機
    關與衛生福利部合作，由檢察官審酌個案情形，援引毒品危
    害防制條例第24條，並參酌刑法第57條所列事項及公共利益
    之維護，改以緩起訴處分方式轉介毒品施用者前往醫療院所
    治療。
四、經查：被告於警詢、偵查坦承施用第二級毒品大麻犯行不諱
    ，且其為警查獲時所採集之尿液檢體，經送檢驗結果，呈大
    麻代謝物陽性反應等情，有台灣檢驗科技股份有限公司109
    年8月18日濫用藥物檢驗報告（檢體編號: Q0000000）、新
    北市政府警察局受採集尿液檢體人姓名及檢體編號對照表、
    勘察採證同意書在卷為憑，堪認被告前揭任意性自白核與事
    實相符，其犯行堪予認定，揆諸前揭規定，被告自應令入勒
    戒處所觀察、勒戒。至是否給予被告為附命完成戒癮之緩起
    訴處分，應由檢察官參酌刑法第57條所列事項及公共利益之
    維護依職權判斷衡酌。凡經檢察官聲請且符合法定要件者，
    法院僅得為有限之低密度審查，除檢察官之判斷有重大明顯
    瑕疵，或其裁量權已萎縮至無聲請觀察、勒戒之餘地，法院
    原則上應尊重檢察官職權之行使，並據以裁定，尚無自由斟
    酌以其他方式替代或得以其他原因免予執行之權。況本件檢
    察官已審酌被告另涉嫌栽種大麻案件經起訴在案，並由法院
    審理中，難以期待其日後得以配合完成戒癮治療之處遇程序
    而聲請觀察、勒戒，核無違反立法目的或悖於比例原則等濫
    用裁量權限之情形等節，於其裁量範圍內未依毒品危害防制
    條例第24條，改以緩起訴處分方式轉介毒品施用者前往醫療
    院所治療，此非本院所得審酌之事項。至抗告意旨所述影響
    其家庭親情、工作或生活等因素，尚難認得以解免其犯施用
    第二級毒品大麻罪行而應受之觀察、勒戒處分。綜上所述，
    原審裁定被告應入勒戒處所觀察、勒戒，核無違誤，其抗告
    意旨猶執前詞指摘，為無理由，應予駁回。
據上論斷，應依刑事訴訟法第412 條，裁定如主文。
中　　華　　民　　國　　110 　年　　2 　　月　　23　　日
                  刑事第十七庭  審判長法　官  鄭水銓
                                      法　官  黃雅芬
                                      法　官  沈君玲
以上正本證明與原本無異。
不得再抗告。
                                      書記官  曾彥碩
中　　華　　民　　國　　110 　年　　2 　　月　　24　　日